【裁判字號】    97,消債更,348
【裁判日期】    970801
【裁判案由】    聲請更生程序
【裁判全文】
臺灣高雄地方法院民事裁定           97年度消債更字第348號
聲  請  人  甲○○
即  債務人
上列當事人聲請消費者債務清理事件，本院裁定如下：
    主  文
聲請駁回。
聲請費用由聲請人負擔。
    理  由
一、本件債務人主張：伊因有不能清償情事，曾依「中華民國銀
    行公會會員辦理消費金融案件無擔保債務協商機制」（下稱
    無擔保協商）申請債務協商，經協商成立，約定自民國95年
    4 月起，分120 期，利率0 ％，每月應繳納為新台幣（下同
    ）23,513元，惟聲請人現在每月收入約有30,000元左右，扣
    除每月必要之交通、膳食、電信費用、勞健保等生活必須費
    用、2 名小孩及前夫母親之扶養費等約計30,000元，實不足
    還款；聲請人雖勉持至今尚未毀諾，但如此龐大之協商還款
    金額，造成聲請人沈重之負擔，如不獲更生，將迫不得已選
    擇毀諾一途，故其屬客觀上確有不可歸責之事由以致無法還
    款之情形。又伊無擔保或無優先權之債務總額未逾1,200 萬
    元，復未經法院裁定開始清算程序或宣告破產，爰向本院聲
    請更生等語。
二、經查：
  (一)按債務人與金融機構協商成立者，不得聲請更生或清算。但
    因不可歸責於己之事由，致履行顯有重大困難者，不在此限
    ；本條例施行前，債務人依金融主管機關協調成立之中華民
    國銀行公會會員，辦理消費金融案件無擔保債務協商機制與
    金融機構成立之協商，準用前項之規定：消費者債務清理條
    例第151 條第5 、6 項定有明文。
  (二)債務人所主張之上開事實，業據提出債權人清冊、財產狀況
    說明書、債務協商協議書暨無擔保債務還款計畫書、戶籍謄
    本、聲請人及其長子、次子及前夫之母之95年至96年所得清
    單及財政部台灣省南區國稅局財產歸屬資料清單、電信費收
    據、聲請人之2 子之就學貸款借據影本、聲請人長子學生證
    影本、勞健保收據、日常生活開銷收據等文書為證。
  (三)聲請人自承其薪資約為30,000元，但因其每月應支付之生活
    必要費用即為30,000元，以致於無法負擔龐大之協商金額，
    方提出更生之聲請。查聲請人所提出之生活必要費用，其中
    並包含1.伙食費6,000 元、2.交通支出1,000 元、3.家庭支
    出及教育支出15,000元、4.扶養支出5,000 元、5.雜項支出
    3,000 元，合計共30,000元。本院就各項費用是否有據，茲
    分析如下：
    1.伙食費6,000 元：聲請人主張之伙食費，如以每餐50元計
      ，即一日三餐以150 元，計算尚屬合理。故此，一個月之
      伙食費開銷，在4,500 元之範圍內，是有理由。
    2.交通費用1,000 元：聲請人主張交通費支出1,000 元，尚
      在合理範圍內，實有理由。
    3.家庭生活開銷及教育費用15,000元：查聲請人之二子周伸
      鴻及周伯修業已成年，雖現正值就學期間，但因其學費已
      有就學貸款支付，且周伸鴻於95及96度年分別有76,050元
      ，以及107,466 元之收入，周伯修於95、96年度亦分別有
      1,68 9元及96,502元之收入，足堪認得以自足，毋須受聲
      請人之扶養；又家庭支出部分，聲請人僅需負擔自己之開
      銷，故應以每月1,500 元計算，尚屬合理。
    4.前夫之母周黃玉貴之扶養費用5,000 元：聲請人主張扶養
      其前夫之母親周黃玉貴，每月應支付5,000 元之扶養費，
      查周黃玉貴與聲請人之戶籍並未同一，且聲請人無立證可
      資認定伊實有扶養周黃玉貴，故此部分實難認為有理由。
      況周黃玉貴係聲請人前夫之母，法律上本即無要求聲請人
      扶養之義務，聲請人自不得將此一部份納為生活必要支出
      論。況周黃玉貴名下有房屋、土地各1 筆，田賦3 筆，汽
      車1 部，並於95、96年度各有233,584 元及233,623 元之
      收入，實毋須聲請人扶養。
    5.雜項支出3,000 元：聲請人主張每月需支出雜項支出3,00
      0 元，卻未見其提出單據以實其說，故此部分礙難准許。
    綜上，本院審酌聲請人每月之生活必要費用之部分，其中於
    伙食費4,500 元，交通費用1,000 元，家庭生活開銷1,500
    元之範圍內，尚屬合理，逾此部分，實難認為屬生活必要費
    用之範疇。
  (四)如上所陳，聲請人每月之生活必要費用總計為7,000 元，而
    聲請人每月之月收入為30,000元，故扣除生活必要費用後，
    尚有23,000元可為運用；又聲請人前開無擔保協商約定每月
    支付23,513元，與聲請人每月可得動支23,000元僅有513 元
    之差距，應不至於影響生活過甚。故此，本院依上情審酌，
    礙難認定聲請人現存有「不可歸責與己之事由以致履行顯有
    重大困難」之情形。
三、綜上所述，本件聲請人聲請更生，既無法立證證明其確於與
    金融機關達成前揭協商後，有不可歸責於己之事由致履行顯
    有重大困難，難謂其符合消費者債務清理條例第151 條第5
    項之規定，自不得聲請更生，應駁回其更生之聲請。
四、爰依消費者債務清理條例第8 條、第151 條第5 項、第15條
    ，民事訴訟法第78條，裁定如主文。
中    華    民    國    97    年    8     月    1     日
                  臺灣高雄地方法院鳳山簡易庭
                          法  官  施敏雄
以上正本係照原本作成。
如不服本裁定，應於送達後10日內，向本院提出抗告狀並表明抗
告理由，如於本裁定宣示後送達前提起抗告者，應於裁定送達後
10日內補提抗告理由書（須附繕本）。
中    華    民    國    97    年    8     月    1     日
                          書記官  洪育祺


司法院資訊處製作；財團法人民間司法改革基金會備份。
